【裁判字號】    97,簡上,165
【裁判日期】    980616
【裁判案由】    損害賠償
【裁判全文】
臺灣士林地方法院民事判決             97年度簡上字第165號
上  訴  人  丁○○
                      25號3樓
被 上訴 人  城市DJ社區管理委員會
                      25號1樓
法定代理人  甲○○
訴訟代理人  丙○○
            乙○○
上列當事人間損害賠償事件，上訴人對於中華民國97年9 月9 日
本院內湖簡易庭97年度湖簡字第1800號第一審判決提起上訴，經
本院於民國98年5月26日言詞辯論終結，判決如下：
    主      文
上訴駁回。
第二審訴訟費用由上訴人負擔。
    事實及理由
一、按第二審程序中為訴之變更或追加，非經他造同意，不得為
    之，但有因請求之基礎事實同一之情形不在此限，民事訴訟
    法第446 條第1 項、第225 條第1 項第2 款定有明文。本件
    上訴人於起訴時就其車體遭鐵捲門壓壞之事實，原依侵權行
    為法律關係為其請求權基礎請求損害賠償，嗣於本院審理中
    則變更為不完全給付之債務不履行為其訴訟標的，而被上訴
    人城市DJ社區管理委員會當庭未表示反對，且上開變更之請
    求權基礎，仍以同事實為請求的依據，是其據以對被上訴人
    請求負賠償責任之基礎事實尚屬同一，揆諸上開規定，上訴
    人變更訴訟標的法律關係，尚為法之所許。
二、上訴人提起本訴主張：被上訴人為上訴人所居住城市DJ社區
    之管理委員會，依社區規約之約定，須執行社區內共有及共
    用部分設施之清潔、維護、修繕及一般改良之管理，詎未依
    約履行職務，於停車場鐵捲門上加裝紅外線的安全設施，上
    訴人於民國96年8 月12日駕駛所有車牌號碼8588-DT 自小客
    車（以下簡稱系爭汽車）欲駛出停車場時，因鐵捲門下降速
    度過快，又無紅外線裝置事先感應系爭汽車所在，致系爭汽
    車遭鐵捲門壓壞車頂，為修理系爭汽車支出費用受有損失共
    計新臺幣（以下同）6,000 元，上訴人請求被上訴人應賠償
    該部分損害，惟屢經催索，被上訴人均置之不理，故起訴請
    求被上訴人賠償並聲明上訴人賠償車損6,000 元及名譽損害
    賠償480,000元該損害予上訴人。
三、被上訴人則以：上訴人自95年進住社區，停車場設施已使用
    一年，均未曾發生事故，鐵捲門在正常使用之情況下安全性
    應屬無虞。當天係上訴人駕駛系爭汽車行至車庫出入口，上
    訴人見前方車輛駛出而鐵捲門尚未降下關閉，因系爭汽車經
    上訴人自行改裝為低底盤車種，行經車道中間設置之緩衝平
    台時，為避免系爭汽車底盤碰觸地面而需S 形前進，致加速
    過程中疏於注意鐵捲門已緩緩降下，才遭鐵捲門碰撞其車頂
    ，鐵捲門並無何疏於維修所生機件故障的情形，上訴人之損
    害應與被上訴人無涉等語置辯。
四、原審判決駁回上訴人之請求，上訴人於本院上訴聲明則求為
    判決：(一)廢棄原判決；(二)上開廢棄部分，被上訴人應給付上
    訴人486,000 元。上訴人嗣於本院審理中捨棄對被上訴人請
    求名譽損害之賠償，被上訴人對上訴人之上訴部分則於本院
    聲明求為判決：駁回上訴人之上訴。
五、本院得心證之理由：上訴人主張系爭汽車於事發當時為被上
    訴人依社區規約應管理維護之鐵捲門壓壞車頂，上訴人自行
    修復並支出修理費等情，為兩造所不爭，並經上訴人提出估
    價單1 紙佐證，堪足認定。是本件之爭點在於：被上訴人關
    於系爭汽車受有損害，是否有可歸責之事由？茲析述如下：
（一）按當事人就主張有利於己之事實者，就其事實有舉証之責
      任，民事訴訟法第277 條定有明文。本件上訴人於起訴時
      即主張鐵捲門於事發時有機件或運作異常之事實，並於上
      訴時提出現場照片35幀及光碟為證，惟查：上訴人於本院
      98 年2月4 日準備程序中自承：「我同意鐵捲門在事發當
      時是正常的」等語明確，與其於起訴時陳稱鐵捲門下降過
      快，審理時所稱：「我的車子還在上面那閘欄就自己下來
      」等語顯屬不符，是其主張被上訴人維護鐵捲門有所疏失
      致生損害等情已有疑義。又所攝照片及光碟，均屬事後所
      攝及製作，對於事發時鐵捲門是否異常運行，並未能確實
      證明，況上訴人於原審中關於事發原因又自承：「…後來
      我有跟管委會可能我的前一部車進出時沒有養成關門的習
      慣，所以鐵捲門才夾到我的車輛」等語有關系爭汽車受損
      原因並不止於鐵捲門的運作，也有可能是因前輛車未於出
      鐵捲門後隨即關門，上訴人誤以為鐵捲門不會下降，而於
      後緊隨前輛車駛出鐵捲門時，才為正緩降之鐵捲門所撞擊
      。是上訴人對於鐵捲門的異常運行是造成上訴人事故發生
      的唯一原因，且被上訴人關於鐵捲門的維護具有疏失等事
      實，均未能舉證以明，參照前揭規定，其主張被上訴人有
      維護鐵捲門疏失之可歸責事由，自不足採。
（二）次按區分所有人會議為區分所有人全體之最高意思機關，
      而管理委員會係由區分所有人會議選舉委員所組成，前者
      與後者相互間之關係與公司法所定公司與董事間之關係頗
      相類似，本於同一法律上之理由，除公寓大廈管理條例另
      有規定外，應類推適用民法關於委任之規定（吳明軒，「
      公寓大廈管理委員會之功能」，法學叢刊第169 期，第19
      頁以下），又參照公司法第23條第1 項規定：「公司負責
      人應忠實執行業務並盡善良管理人之注意義務，如有違反
      致公司受有損害者，負損害賠償責任」，是公寓大廈管理
      委員會縱為無償，就其職務之執行，固應負有善良管理人
      注意義務。而所謂善良管理人注意義務，即依交易上一般
      觀念，認為有相當知識經驗及誠意之人所用之注意，已盡
      此注意與否，換言之，自應斟酌管理委員之職務以及其等
      社會的、經濟的認識範圍內，是否能夠達到一般性要求的
      注意程度而定。本件上訴人以被上訴人應於鐵捲門加裝紅
      外線感應器而未裝置，致鐵捲門下降時未能感應系爭汽車
      所在，而生壓壞車頂事故，主張係屬可歸責於被上訴人之
      事由。被上訴人對於事發時鐵捲門尚未加裝紅外線感應器
      ，並不爭執，惟以鐵捲門自從其由建商接收管理時起，並
      未曾稍做更動，也未聞其他住戶發生類似的情形，事故之
      發生係上訴人駛離停車場時自己未注意鐵捲門下降所致。
      經查：鐵捲門的使用情形，為被上訴人陳稱：「原告自95
      年進住社區，使用停車場設備至事發當時已近一年，並未
      嘗發生事故，且其他六十位車主經年累月長期使用同一停
      車設備亦不見類似情形，足見該項停車設備在正常使用情
      況下安全性無虞」等語綦詳，上訴人對於被上訴人所陳並
      無異議，足認本件鐵捲門之開閉一向穩定，被上訴人在其
      職務執行中，應無可能預見會有住戶在鐵捲門正常開閉下
      仍發生類似事故，或為避免該等偶發事故而有預先加裝紅
      外線安全設施之必要，是被上訴人業已盡善良管理人注意
      義務，應堪認定，並不因鐵捲門未加設紅外線感應裝置而
      肇生可歸責事由。
六、綜據上述，本件事故之發生被上訴人並無可歸責事由。從而
    ，上訴人請求被上訴人給付6,000 元，洵屬無據，不應准許
    。原審因而為上訴人敗訴之判決並無違誤，上訴人上訴意旨
    仍執陳詞，指摘原判決不當，求予廢棄改判，為無理由，應
    予駁回。
七、本件事證已臻明確，兩造其餘舉證及攻擊防禦方法，核與判
    決結果不生影響，爰不予一一論述，附此敘明。
八、據上論結，本件上訴為無理由，依民事訴訟法第436 條之1
    第3項 、第449 條第1 項、第78條，判決如主文。
中    華    民    國    98    年    6     月    16    日
                  民事第二庭  審判長法  官  俞慧君
                                    法  官  方彬彬
                                    法  官  古振暉
以上正本證明與原本無異。
本件判決不得上訴。
中    華    民    國    98    年    6     月    17    日
                                    書記官  楊錫芬


司法院資訊處製作；財團法人民間司法改革基金會備份。
